【裁判字號】    97,交聲,95
【裁判日期】    970530
【裁判案由】    違反道路交通管理處罰條例聲明異議
【裁判全文】
臺灣士林地方法院交通事件裁定          97年度交聲字第95號
原處分機關  臺北市交通事件裁決所
異  議  人
即受處分人  丙○○
上列受處分人因違反道路交通管理處罰條例案件，對於臺北市交
通事件裁決所中華民國97年1 月10日所為之處分（原處分案號：
北市裁二字第裁22-Z00000000號）聲明異議，本院裁定如下：
    主  文
原處分撤銷。
丙○○不罰。
    理  由
一、原處分意旨略以：異議人即受處分人丙○○於民國96年5 月
    3 日上午7 時50分許，駕駛車號FQ-699號營業貨運曳引車（
    下稱系爭車輛），沿國道一號高速公路往北行駛，行經國道
    一號北向13公里處，因裝置貨物未依規定覆蓋，致砂石掉落
    ，砸中行駛於該車後方甲○○所有之車號6876-EF 自小客車
    （下稱被害車輛）之前擋風玻璃，導致玻璃破損，詎受處分
    人於肇事後並未停車查看即逃逸，經被害人甲○○報警處理
    ，原處分機關以受處分人駕駛汽車行駛於高速公路，不遵使
    用限制、禁止、行車管制及管理事項之管制規則，裝置貨物
    未依規定覆蓋，依道路交通管理處罰條例第33條第1 項第11
    款處汽車駕駛人罰鍰新臺幣（下同）6,000 元，並依同條例
    第63條第1 項第1 款記違規點數1 點，又以受處分人為汽車
    駕駛人，駕駛汽車肇事無人受傷或死亡，而未依規定處置逃
    逸，依同條例第62條第1 項處罰鍰3,000 元，吊扣駕駛執照
    3 個月，施以道安講習。
二、異議意旨略以：受處分人確曾於上揭時地駕駛系爭車輛北上
    ，惟當時係空車，並未裝載砂石，毋須覆蓋帆布；當日受處
    分人載運菲律賓砂，並未裝載石頭，被害車輛之前擋風玻璃
    可能遭路面彈起之石頭擊中，斯時車輛行駛於高速公路上，
    受處分人對於後方車輛發生何狀況毫不知情，並非明知肇事
    仍故意逃逸等語。
三、按認定犯罪事實所憑之證據，雖不以直接證據為限，間接證
    據亦包括在內。然而無論直接證據或間接證據，其得為訴訟
    上之證明者，須於通常一般之人均不致有所懷疑，而得確信
    其為真實之程度者，始得據為有罪之認定。倘其證明尚未達
    此一程度，而有合理之懷疑存在，而無從使事實審法院得有
    罪之確信時，即應由法院為諭知被告無罪之判決（最高法院
    76年度臺上字第4986號判例參照）。又法院受理交通事件，
    準用刑事訴訟法之規定，道路交通管理處罰條例第89條前段
    定有明文，是以法院審理行為人違反道路交通管理處罰條例
    案件時，當有其適用。從而法院於審理行為人違反道路交通
    管理處罰條例案件，如就原處分機關所認定之行為人違規事
    實仍有合理之懷疑，而無法確信行為人確有該當於道路交通
    管理處罰條例各該處罰條文之構成要件事實時，此際即應依
    罪疑唯輕之原則，為受處分人有利之認定。次按汽車駕駛人
    駕駛汽車肇事，無人受傷或死亡而未依規定處置逃逸者，處
    新臺幣1,000 元以上3,000 元以下罰鍰，並吊扣駕駛執照1
    個月至3 個月，道路交通管理處罰條例第62條第1 項定有明
    文。惟欲以此規定處罰汽車駕駛人，除客觀上須有駕駛人駕
    車肇事之情事，主觀上尚須該駕駛人知悉自己肇事仍然逃逸
    ，始克相當，故若駕駛人並未肇事或不知自己肇事而離去，
    自不能依上開規定予以處罰。
四、經查，證人即受理本件事故之員警丁○○證稱：伊當天值班
    ，受理被害人甲○○之報案，查看被害車輛之前擋風玻璃有
    被小石頭打到之痕跡，痕跡很小；伊從汐止收費站提供之監
    視器照片，看不出來系爭車輛有無裝載砂石及覆蓋帆布，係
    依被害人之指述而舉發本件違規等語（本院卷第35、36頁）
    ，被害人甲○○供稱：伊行經國道一號北向13公里處，系爭
    車輛向右偏移變換至伊車道前方，突然自系爭車輛後方掉落
    1 顆石頭，擊中伊車之前擋風玻璃，致玻璃破損，伊當場並
    未向系爭車輛示意停車處理云云，有國道公路警察局道路交
    通事故談話紀錄表2 紙附卷可稽（本院卷第44、45頁），自
    上揭證人丁○○、被害人甲○○所述，可徵本件被害人係於
    事發後報案，員警並未至現場處理，逕依被害人之陳述舉發
    違規；而被害人甲○○於報案時，係稱「自系爭車輛後方」
    掉落石頭1 顆，並未明確陳述系爭車輛有載運砂石且未覆蓋
    帆布之情事，亦未確認該石頭係自系爭車輛之後車斗（裝載
    砂石處）掉落；抑且，被害人甲○○稱：僅有「1 顆石頭」
    掉落，若系爭車輛確裝載砂石且未以帆布覆蓋，衡情掉落之
    砂石應不只1 顆；又被害車輛之前擋風玻璃破損處呈圓形，
    面積約硬幣大小，有照片3 幀在卷可參（本院卷第54頁），
    依擋風玻璃之破損程度，堪認斯時系爭車輛之後車斗應未載
    運砂石，否則破損程度應不僅於此；且系爭車輛於距上揭肇
    事時間約6 分鐘後，行經汐止收費站北向大型車道，有錄影
    監視畫面翻拍照片3 幀在卷可憑（本院卷第48、49、50頁）
    ，若系爭車輛載運砂石且未覆蓋帆布，其違規之情形至為明
    顯，於收費站值勤之員警豈可能不立即進行取締？收費站之
    收費人員又豈致坐視如此危險之車輛行駛於高速公路而未通
    報國道警察局前往追緝？可徵斯時系爭車輛應無載運砂石而
    未依規定覆蓋之情事；受處分人辯稱：伊於早上7 點多自達
    亞砂石股份有限公司（下稱達亞公司）南港廠區出發，空車
    北上前往基隆港載砂，於8 時30分許在基隆港裝載砂石完成
    並過磅後，載回達亞公司南港廠區過磅卸貨之時間為早上9
    時9 分許，伊於上揭違規時間行經北向13公里處時，系爭車
    輛為空車；當天伊載運菲律賓砂，並無石頭，砸毀被害車輛
    擋風玻璃之石頭不可能為系爭車輛掉落等語，經查，證人即
    達亞公司人員乙○○證稱：達亞公司委託受處分人前往基隆
    港載砂，受處分人需於基隆港裝砂過磅，取得過磅單，再運
    回達亞公司南港廠區過磅後卸砂；依過磅單所示，96年5 月
    3 日（即上開違規日期）係載運菲律賓砂，菲律賓砂為細沙
    無石頭；基隆港至達亞公司南港廠區車程約1 小時；系爭車
    輛附有沙網，載砂過磅時會蓋沙網等語（本院卷第82、83頁
    ），並有基隆港過磅單、達亞公司過磅單各1 紙附卷可佐（
    本院卷第90頁），依過磅單所示之過磅時間，系爭車輛於96
    年5 月3 日上午8 時30分許抵達基隆港西27號碼頭載運菲律
    賓砂過磅，同日上午9 時9 分許至達亞公司南港廠區卸載運
    抵砂土並過磅，可徵受處分人辯稱其於上揭違規時間（早上
    7 時50分許）行經北向13公里處時為空車等語，自非虛妄。
    系爭車輛於上揭時地既未裝置貨物，即難認受處分人有未依
    規定覆蓋之違規；且其所載運之菲律賓砂中並無石頭，被害
    人雖指稱「自系爭車輛後方掉落1 顆石頭」云云，顯與上揭
    系爭車輛並未載石頭之事實不符，且被害人所述，並未排除
    該石頭自地面彈起致被害人誤認係自系爭車輛後方掉落之可
    能性；進者，系爭車輛既附有沙網，若其後車斗果有裝載砂
    石，受處分人豈有明知而不予覆蓋之理？是原處分遽認受處
    分人有未依規定覆蓋之違規，尚屬速斷。另被害人甲○○於
    前擋風玻璃遭石頭擊破後，並未示意受處分人停車，業據被
    害人於警詢供承在卷（本院卷第44頁），被害人當時既未示
    意受處分人停車，受處分人又行駛於被害車輛前方，實無從
    得知其後方之被害車輛狀況，受處分人既不知發生事故，主
    觀上自無肇事後逃逸之故意或過失，原處分以受處分人駕車
    肇事，未依規定處置逃逸，殊非妥適。
五、綜上所述，本件既查無其他積極證據足以證明受處分人有原
    處分機關所認定之前開違規行為，自應為對受處分人有利之
    認定。原處分機關不察，遽對受處分人為前開裁決，難認為
    允當，應認本件異議為有理由，由本院將原處分撤銷，改諭
    知受處分人不罰，以資適法。
六、據上論斷，應依道路交通案件處理辦法第20條前段，裁定如
    主文。
中    華    民    國    97    年    5     月    30    日
                    交通法庭法  官  陳美彤
以上正本證明與原本無異。
如不服本裁定應於送達後5日內向本院提出抗告狀。
                            書記官  賴麗容
中    華    民    國    97    年    5     月    30    日


司法院資訊處製作；財團法人民間司法改革基金會備份。
